【裁判字號】    97,審消債更,813
【裁判日期】    970731
【裁判案由】    聲請更生程序
【裁判全文】
臺灣高雄地方法院民事裁定         97年度審消債更字第813號
聲  請  人  甲○○
代  理  人  徐豐益律師
上列當事人因消費者債務清理事件聲請更生，本院裁定如下：
    主  文
聲請駁回。
聲請費用由聲請人負擔。
    理  由
一、按債務人對於金融機構因消費借貸、自用住宅借款、信用卡
    或現金卡契約而負債務，在聲請更生或清算前，應提出債權
    人清冊，以書面向最大債權金融機構請求協商債務清償方案
    並表明共同協商之意旨，消費者債務清理條例第151條第1項
    定有明文。又聲請更生或清算不合程式或不備其他要件者，
    法院應以裁定駁回之，但其情形可以補正者，法院應定期間
    先命補正，復為同條例第8條所明定。
二、本件聲請意旨略以：其有不能清償債務情事，前已提出債權
    人清冊，以書面向最大債權金融機構請求共同協商債務清償
    方案，惟最大債權金融機構逾30日仍不開始協商，且其無擔
    保或無優先權之債務總額未逾新臺幣1, 200萬元，復未經法
    院裁定開始清算程序或宣告破產，自得依消費者債務清理條
    例第153條規定逕行聲請更生云云。
三、惟查：消費者債務清理條例第151 條第1 項所定協商前置程
    序係以債務人受法院裁定開始更生或清算程序為債務清理之
    最後手段，而債務人對於金融機構因消費借貸、自用住宅借
    款、信用卡或現金卡契約而負債務，其法律關係較單純明確
    ，金融機構並訂有債務協商機制，如能協商成立，債務人或
    不須依消費者債務清理條例聲請更生或清算，可疏減法院負
    擔，有效分配司法資源之目的而設。又金融機構債權人為明
    瞭債務人之財產、收入、業務及信用狀況以進行協商，金融
    機構債權人於所定債務協商機制要求債務人應提供前置協商
    申請書、身分證正反面影本、前置協商申請人財產及收支狀
    況說明書、債權人清冊國稅局核發之近1 個月內財產資料清
    單及最近2 個年度之綜合所得資料清單、近3 個月之薪資證
    明文件、勞工保險卡等資料，誠屬必要。是倘債務人未提供
    上開資料致前置協商申請遭退件，尚難謂已符合前揭消費者
    債務清理條例第151 條第1 項所定協商前置程序，自不得逕
    行聲請更生。
四、本件聲請人雖主張其於聲請更生前，曾於民國97年5 月19日
    發函予最大債權金融機構華南商業銀行股份有限公司（下稱
    華南銀行）請求協商債務清償方案，並有提出函文及中華民
    國郵政交寄大宗掛號郵件執據為證，惟本院依職權向華南銀
    行查詢協商結果，華南銀行於97年7 月2 日具狀陳稱聲請人
    並未依前揭消費者債務清理條例第151 條第1 項規定向其請
    求協商債務清償方案。而聲請人所提出中華民國郵政交寄大
    宗掛號郵件執據並不足以證明其確有檢附前揭財產收入相關
    資料向最大債權金融機構申請協商之事實。依上說明，本件
    尚難謂已符合消費者債務清理條例第151 條第1 項所定協商
    前置程序，且本院於97年6 月20日裁定命聲請人補正協商結
    果證明文件，該裁定於97年6 月26日合法送達聲請人，有送
    達證書在卷足稽。然聲請人迄今猶未補正，自應駁回其更生
    之聲請，爰裁定如主文。
中    華    民    國    97    年    7     月    31    日
              民事第五庭    法      官  林玉心
上為正本係照原本作成。
如不服本裁定，應於裁定送達後10日內，以書狀向本院提出抗告
，並繳納抗告費新臺幣1千元。
中    華    民    國    97    年    8     月    1     日
                            書  記  官  吳慕瑩


司法院資訊處製作；財團法人民間司法改革基金會備份。
